臺灣新北地方法院民事判決
111年度簡上字第308號
上  訴  人  龔泗鑫  
被上訴人    董彥樞  

上列當事人間請求修復漏水等事件，上訴人對於中華民國111年5
月10日臺灣新北地方法院三重簡易庭110年度重建簡字第91號第
一審判決提起上訴，經本院於111年11月18日言詞辯論終結，判
決如下：
    主  文
上訴駁回。
第二審訴訟費用由上訴人負擔。
    事實及理由
一、被上訴人主張：
　　被上訴人是坐落新北市○○區○○○街000巷0號2樓房屋的所有權
    人（下稱被上訴人房屋），上訴人是樓上即同地址3樓房屋
    的所有權人（下稱上訴人房屋），發生房屋漏水情形如下：
    ㈠於民國（下同）106年5、6月間因上訴人房屋之室內熱水管
    彎頭生鏽破裂，造成被上訴人房屋客廳天花板漏水，經被上
    訴人委由懿和水電工程行至上訴人房屋抓漏及修繕，由被上
    訴人為上訴人支付修繕費用新臺幣(下同)17,000元。㈡於107
    年9月間因上訴人房屋之廁所地板防水層失效，造成被上訴
    人房屋之廁所及1間房間天花板滴水，經被上訴人委由懿和
    水電工程行至上訴人房屋修繕，由被上訴人為上訴人支付修
    繕費用57,500元。㈢於110年5月間因上訴人房屋之廁所馬桶
    污水管未接好，造成被上訴人房屋廁所滴水，經被上訴人委
    由懿和水電工程行至上訴人房屋修繕，由被上訴人為上訴人
    支付修繕費用9,000元。㈣另外，被上訴人房屋因上訴人房屋
    長期漏水，造成被上訴人房屋廁所、房間及廚房外走廊之天
    花板發霉受損，應由上訴人負侵權行為損害賠償責任，此部
    分已由被上訴人於110年5月委由懿和水電工程行修繕，經支
    出修復費用18,000元。以上4項金額合計101,500元，上開修
    繕費用本均應由上訴人支付，而由被上訴人為其支付，故上
    訴人自應將該費用償還被上訴人。為此，依無因管理及侵權
    行為等之法律關係提起本件訴訟，請求上訴人應給付被上訴
    人101,500元。
二、上訴人辯稱：
　　被上訴人房屋漏水與上訴人房屋無關，被上訴人找工人來修
    ，還有叫警察、里長來，上訴人才同意讓他們來修，被上訴
    人說客廳水管有漏水，要打掉，上訴人也同意讓他們打掉，
    他們有修好。有關廁所打針的，把廁所地板打得亂七八糟，
    還產生生鏽，最後一次馬桶部分，就是叫里長來，上訴人也
    同意讓他們來修。被上訴人起先要修也是拜託東拜託西，上
    訴人也配合被上訴人，現在叫上訴人賠償這筆費用並不合理
    。之前被上訴人拜託上訴人開門讓水電進來修理，意思就是
    他出錢，上訴人才同意讓他修理等語。
三、原審判決上訴人全部敗訴，即判決上訴人應給付被上訴人10
    1,500元，上訴人不服提起上訴，並於本院聲明：㈠原判決廢
    棄。㈡被上訴人在第一審之訴及假執行之聲請均駁回。被上
    訴人則於答辯聲明：上訴駁回。
四、本件爭執點及本院判斷如下：
　㈠按管理人管理事務，利於本人，並不違反本人明示或可推知
    之意思者，管理人為本人支出必要或有益之費用，或負擔債
    務或受損害時，得請求本人償還其費用及自支出時起之利息
    ，或清償其所負擔之債務或賠償其損害，民法第176條第1項
    定有明文。復按因故意或過失，不法侵害他人之權利者，負
    損害賠償責任；土地上之建築物或其他工作物所致他人權利
    之損害，由工作物之所有人負賠償責任；民法第184條第1項
    前段、第191條分別定有明文
　㈡再按，專有部分之修繕、管理、維護，由各該區分所有權人
    為之，並負擔其費用。又專有部分之共同壁及樓地板或其內
    之管線，其維修費用由該共同壁雙方或樓地板上下方之區分
    所有權人共同負擔。但修繕費係因可歸責於區分所有權人之
    事由所致者，由該區分所有權人負擔，公寓大廈管理條例第
    10條第1項、第12條定有明文。
　㈢本件中，被上訴人主張自106年以來因上訴人房屋陸續有應由
    上訴人修繕之漏水未修，造成被上訴人房屋天花板滴水、發
    霉等損害，被上訴人因此先後支付修繕費用101,500元等情
    ，業經提出房屋漏水照片、懿和工程行維修單收據1份、建
    物第一類謄本為證（見原審卷第15、41-43頁及限閱卷）。
  ㈣據證人即懿和工程行負責人周財銘於原審證稱（見原審卷第7
    2-73頁）：
　　1.「第一次約於106年5、6月間前去修繕河邊北街3號3樓之
      熱水管彎頭，是被上訴人找我去修繕的，因經過客廳的熱
      水管彎頭生鏽破裂有漏水情形，我找到漏水處，截掉破裂
      處再重接，正確應該要整支熱水管抽掉重做，或配明管，
      但上訴人說修好破裂處即可，所以只有修繕那處，費用包
      括尋找、修復、填補，共計約11,000元，是被上訴人支付
      ，因為該水管破裂，有漏水到被上訴人家客廳，上訴人不
      願支付該筆修繕費用，故由被上訴人支付。破裂的熱水管
      是上訴人家的，因為上訴人家的水關掉，沒有水之後，我
      才能修理，所以判斷是屬於上訴人家的熱水管。」
　　2.「第二次是107年9月，一樣是被上訴人叫我去修理，被上
      訴人家其中一間房間及廁所大量滴水，因為只要上訴人家
      的廁所地板有沖水，被上訴人家就會滴水，主要是因為上
      訴人家廁所地板防水層失效，正常施作方式是上訴人家廁
      所地板翻起來重做防水，但上訴人不同意，所以用高壓灌
      注方式修繕，從三樓往下灌了50針高壓灌注針，從二樓往
      上灌了40針，修理費用為1針500元，共計45,000元，由被
      上訴人支付給我，因為上訴人不願意支付。」
　　3.「這二次修繕後，110年又有漏水，上訴人家廁所馬桶有
      漏水情形，上訴人家只要有用馬桶，於正下方之被上訴人
      家廁所就會滴水，110年5月時，被上訴人有找我去修理，
      我有去換掉上訴人家的馬桶，漏水原因是上訴人家的馬桶
      污水管沒接好，以前的人把污水管直接用水泥封，水泥防
      水有一定係數，馬桶沒有直接對到污水管裡面，所以一用
      馬桶，樓下就會滴水，我換掉馬桶後還有修理污水管，修
      理費用為6,000元。」
　　4.「另外還有修繕被上訴人家廁所及房間及廚房外走廊之天
      花板，都有發霉損壞情形，因為連續多年滴水，費用是18
      ,000元，上開6,000元及18,000元之費用亦是由被上訴人
      支付」。
　　5.「該維修單據是我所開立，因為有些小細項沒有講到，修
      繕金額應以我開立之維修單據為準，其中1、2、3項是第
      一次維修之費用；第4、5、6項是第二次維修之費用；第7
      、8、9項是第三次維修之費用」。
    6.觀諸證人周財銘所開立之上開維修單據，其中第1、2、3
      項為地面敲除找漏水管、熱水管整修、地面磁磚修補，合
      計17,000元；其中第4、5、6項為三樓浴室地面高壓灌注
      、二樓天花板高壓灌注、批土補漆，合計57,500元；其中
      第7、8項為汙水管修補、馬桶更換，合計9,000元，另第9
      項為房間天花板修復，費用18,000元，經核各該維修項目
      均與證人周財銘證述內容相符，是堪認修繕費用部分自應
      以維修單據上記載之金額為準。
  ㈤由上證詞證物對照可知，被上訴人房屋客廳、房間、廁所等
    處天花板之漏水，係因上訴人房屋分別因熱水管破裂、浴室
    防水層失效及馬桶污水管沒接好等原因致滲漏水所造成，且
    被上訴人就上訴人房屋之漏水支出修繕費用83,500元（計算
    式：17,000元+57,500元+9,000元=83,500元)，另就被上訴
    人房屋所受損害支出修繕費用18,000元，亦堪以認定。
  ㈥上訴人雖主張是被上訴人同意出錢修理，上訴人才同意開門
    讓他進來家裡修理云云，並舉證人江茂隆為證。惟據證人即
    里長江茂隆到庭證稱： 「（是否曾經有協調過漏水修復的
    事情？）我去協調過一次，就是我第一次去的時候，他們協
    調，第二次就是帶工人去看，第一次協調的時候，被上訴人
    董彥樞叫我去他家看廁所有漏水，說要叫水電工來看估價。
    第二次找水電工來看，我也有去，水電工說要接明管，上訴
    人龔泗鑫不同意，就沒有了。被上訴人董彥樞說願意負擔明
    管的費用，因為上訴人龔泗鑫不同意做明管，後來就不了了
    之。」等語（見本院卷第48頁），足見被上訴人雖曾同意負
    擔修繕改成明管費用，但因上訴人不同意此施工方式，因此
    作罷，而證人也無法證明被上訴人同意負擔歷年以來全部的
    修繕費用，故上訴人此部分主張，無法採信。
  ㈦上訴人房屋分別因熱水管破裂、浴室防水層失效及馬桶污水
    管沒接好等原因致生滲漏至被上訴人房屋，已如前述，核屬
    可歸責於上訴人房屋之事由所致，依公寓大廈管理條例第10
    條、第12條但書之規定，應由上訴人負擔修繕費用83,500元
    ，而被上訴人既經通知上訴人，並經上訴人同意進行修繕，
    且修繕後各該漏水處不再漏水，利於上訴人，則被上訴人請
    求上訴人應償還為其所支出之必要修繕費用83,500元，即符
    合民法第176條第1項無因管理之規定。另外，上訴人未就其
    所有之房屋善盡修繕、管理及維護之義務，具有過失，並因
    此導致被上訴人房屋天花板受有漏水損害，屬不法侵害被上
    訴人房屋所有權之行為，則被上訴人自得就其房屋所受損害
    請求賠償，故被上訴人請求上訴人給付天花板修繕費用18,0
    00元，亦屬有據，應予准許。
五、綜上所述，被上訴人依據無因管理及侵權行為之法律關係，
    請求上訴人應給付被上訴人101,500元（計算式：83,500元＋
    18,000元＝101,500元），為有理由，應予准許。原審為上訴
    人敗訴之判決，並依職權為假執行之宣告，核無不合。上訴
    意旨指摘原判決不當，求予廢棄改判，為無理由，應予駁回
    。
六、本件事證已臻明確，兩造其餘之攻擊或防禦方法及所用之證
    據，經本院斟酌後，認為均不足以影響本判決之結果，爰不
    逐一論列，附此敘明。
七、據上論結，本件上訴為無理由，依民事訴訟法第436條之1第
    3項、第449條第1項、第78條，判決如主文。
中　　華　　民　　國　　111 　年　　12　　月　　9 　　日
                民事第三庭    審判長法　官　饒金鳳
                                    法　官　吳幸娥
                                    法　官　劉以全
以上正本證明與原本無異
不得上訴
中　　華　　民　　國　　111 　年　　12　　月　　9 　　日
                                    書記官　許慧禎